臺灣雲林地方法院民事裁定
111年度消債清字第17號
聲  請  人
即  債務人  許料容  

代  理  人  詹忠霖律師(法扶律師)
上列聲請人因消費者債務清理事件聲請清算，本院裁定如下：
    主  文
債務人許料容自民國一百十一年七月二十一日下午四時起開始清
算程序，並命司法事務官進行本件清算程序。
債務人許料容在本件清算程序終止或終結前，應受如附件所示之
生活限制。
    理  由
一、按債務人不能清償債務或有不能清償之虞者，得依本條例所
    定更生或清算程序，清理其債務；債務人於法院裁定開始更
    生程序或許可和解或宣告破產前，得向法院聲請清算；債務
    人對於金融機構負債務者，在聲請更生或清算前，應向最大
    債權金融機構請求協商債務清償方案，或向其住、居所地之
    法院或鄉、鎮、市、區調解委員會聲請債務清理之調解；法
    院開始清算程序之裁定，應載明其年、月、日、時，並即時
    發生效力；法院裁定開始更生或清算程序後，得命司法事務
    官進行更生或清算程序，消費者債務清理條例（下稱消債條
    例）第3條、第80條前段、第151條第1項、第83條第1項、第
    16條第1項前段分別定有明文。
二、聲請意旨略以：聲請人即債務人許料容因有不能清償債務之
    情事，前已向最大債權金融機構即中國信託商業銀行股份有
    限公司(下稱中信商銀)請求共同協商債務清償方案，然聲請
    人於民國110年2月15日因自發性顱內出血，導致語言能力及
    構音下降，步態不穩，右側肢體乏力，無工作能力，致無法
    繼續履行協商內容而毀諾。其後復向本院聲請債務清理前置
    之調解，惟調解不成立，又聲請人所負債務總額約為新臺幣
    （下同）633,971元，現每月均由母親提供扶養費6,000元，
    平日生活已盡力撙節支付，每月收入扣除必要支出後，仍無
    餘力清償債務，實有不能清償債務之情事，復未經法院裁定
    開始更生程序或許可和解或宣告破產，爰請求准予裁定開始
    清算程序等語。
三、經查：
  ㈠聲請人前於109年2月間曾向最大債權金融機構即中信商銀請
    求協商債務清償方案，並達成協議，聲請人應自109年3月10
    日起為首期繳款日，每月繳款12,000元，共分80期，年利率
    7％，以各債權金融比例清償其債務，至全部債務清償為止，
    惟聲請人於110年2月後，因未依約繳款而毀諾等情，有聲請
    人提出之財團法人金融聯合徵信中心當事人綜合信用報告、
    臺灣士林地方法院109年度司消債核字第188號民事裁定、前
    置協商機制協議書（金融機構無擔保債權）等相關文件在卷
    可稽（見本案卷第25至27頁、第79至83頁）。　
　㈡聲請人與債權銀行成立協商而毀諾後，復向本院聲請清算，
    自須審究其是否有消債條例第151條第7項但書所定「因不可
    歸責於己之事由，致履行有困難」之情事。又消債條例第75
    條第2項規定「債務人可處分所得扣除自己及依法應受其扶
    養者所必要生活費用之餘額，連續3個月低於更生方案應清
    償之金額者，推定有不可歸責於己之事由」，於消債條例第
    151條第7項但書情形準用之（消債條例第151條第8項規定參
    照）。經查，本件聲請人自陳其於110年2月即因自發性顱內
    出血，導致語言能力及構音下降，步態不穩，右側肢體乏力
    ，無工作能力而無法繼續履行協商內容，並提出中國醫藥大
    學北港附設醫院所開立之診斷證明書為憑(見本案卷第35頁)
    ，而依聲請人之110年度綜合所得稅各類所得資料清單所載(
    見本案卷第95頁)，該年度亦查無聲請人有所得資料，故聲
    請人因自發性顱內出血致無法工作一情，堪信為真實。而聲
    請人無法工作自無穩定收入來源，聲請人之母親雖每月提供
    6,000元之生活費，惟此金額遠低於衛生福利部所公告臺灣
    省110年最低生活費13,288元之1.2倍即15,946元之標準，故
    聲請人已入不敷出，難認其有依上開協議履行清償債務之能
    力。綜上所述，足認聲請人當時可處分所得扣除自己及依法
    應受其扶養者所必要生活費用之餘額，有連續3個月低於協
    商成立時約定之清償金額(計算式：6,000元－15,946元＝-9,9
    46元﹤12,000元)，則依消債條例第75條第2項規定，應推定
    有不可歸責於己之事由，致履行有困難之情事，合於消債條
    例第151條第7項但書規定。從而，聲請人雖曾與債權銀行協
    商成立而毀諾，仍得再為本件清算之聲請。
　㈢聲請人主張其對於金融機構及非金融機構等債權人負擔債務
    ，有不能清償債務之情形（據債權人於本件所陳報包含本金
    、利息、程序費用等金額合計約743,364元)，前向本院聲請
    債務清理前置調解，經本院以111年度司消債調字第33號受
    理調解，嗣因於111年5月19日調解不成立後，為本件清算之
    聲請等情，已據其提出財產及收入狀況說明書、債權人清冊
    、債務人清冊、財團法人金融聯合徵信中心當事人綜合信用
    報告、本院民事事件調解不成立證明書等為憑(見本案卷第2
    1至27頁、第37頁、第197至198頁)，並有各債權人提出之債
    權金額陳報狀在卷可參（見本案卷第149至161頁、第185至1
    89頁）。聲請人為本件清算之聲請，本院自應綜合聲請人之
    債務、收入、生活必要支出及財產狀況等情，評估、判斷聲
    請人依其客觀清償能力是否對已屆清償期之債務有不能清償
    債務或有不能清償之虞之情形。
　㈣依消債條例第2條第1、2項規定及消債條例施行細則第3條第2
    項規定，消債條例所稱消費者指5年內未從事營業活動或從
    事平均每月營業額20萬元以下之小規模營業之自然人；債務
    人為公司或其他營利法人之負責人，無論是否受有薪資，均
    視為自己從事營業活動，其營業額依該公司或其他營利法人
    之營業額定之。本件聲請人於聲請狀陳明其於聲請清算前5
    年內未從事任何營業活動（見本案卷第10頁），且其最近5
    年內投保勞工保險之單位為全聯實業股份有限公司、雲林縣
    建築鋼筋業職業工會，有其勞保被保險人投保資料表（明細
    ）附卷可參(見本案卷第99至101頁)，並有聲請人108至110
    年度綜合所得稅各類所得資料清單在卷可稽(見本案卷第31
    至32頁、第93至95頁)，堪認聲請人係5年內未從事營業活動
    之自然人，屬消債條例第2條所規定之消費者，而為消債條
    例適用之對象。又聲請人因自發性顱內出血無法工作，已如
    前述，其每月領有其母親所提供之生活費6,000元，並提出
    收入切結書在卷為佐(見本案卷第33頁)，經本院審酌聲請人
    除上開工作收入外，並無其他固定性收入，爰以每月收入6,
    000元作為認定聲請人客觀清償債務能力之基準。
　㈤依聲請人之財產及收入狀況說明書所載，其願以衛生福利部
    所公告臺灣省111年最低生活費14,230元之1.2倍即17,076元
    之標準作為每月必要生活費支出金額，此外聲請人陳報無受
    其扶養之人，綜上所述，聲請人平均每月收入所得為6,000
    元，其個人每月生活必要支出為17,076元，則以聲請人每月
    收入扣除其生活必要費用後，則聲請人每月已無餘額可供清
    償債務之用(計算式：6,000元－17,076元＝-11,076元)。
　㈥依聲請人提出之全國財產稅總歸戶財產查詢清單、財產及收
    入狀況說明書(見本案卷第29頁、第197至198頁)，其名下有
    汽車及機車各1輛，惟汽車、機車分別為92年、101年出廠，
    均已逾固定資產使用年限，殘值甚微。另聲請人有以要保人
    身分投保富邦人壽保險股份有限公司「增值分紅終身壽險」
    (保單號碼Z000000000-00)，截至111年7月11日止，如終止
    契約，聲請人得領取解約金為118,985元(含4,945元未到期
    保費)，有該公司之陳報狀在卷可參(見本案卷第219頁)。另
    參以聲請人名下之國泰世華銀行斗六分行活期儲蓄存款帳戶
    餘額0元(登錄至111年3月1日，見本案卷第103至115頁)、臺
    灣土地銀行斗六分行活期儲蓄存款帳戶餘額3,365元(登錄至
    110年12月21日，見本案卷第117至121頁)、麥寮郵局存款帳
    戶餘額1,347元(登錄至111年5月24日，見本案卷第123至125
    頁)。則以聲請人所積欠債務之金額743,364元，扣除其上開
    資產共123,697元(計算式：118,985＋0＋3,365＋1,347＝123,69
    7)後，尚負有債務619,667元，惟聲請人已入不敷出，實難
    認尚有餘力清償其所積欠之債務，堪認債務人上開主張有不
    能清償債務之情事屬實。此外，債務人尚無經法院裁定開始
    更生程序或許可和解或宣告破產之情事，復查債務人亦無消
    債條例第6條第3項、第8條或第82條第2項所列之事由存在，
    則債務人聲請清算，即屬有據，應予准許，並依消債條例第
    16條第1項前段規定，命司法事務官進行清算程序，爰裁定
    如主文第1項所示。
四、按債務人聲請清算後，其生活不得逾越一般人通常之程度，法院並得依利害關係人之聲請或依職權限制之，消債條例第89條第1項定有明文。本件債務人已向本院聲請清算，爰依上開規定，斟酌債務人之職業、身分、地位、收入狀況及其所負債務數額等一切情狀，依職權裁定限制債務人之生活程度如主文第2項所示。　　　　　　　　　　　
中　　華　　民　　國　　111 　年　　7 　　月　　21　　日
                民事第一庭  法  官  廖國勝
以上正本係照原本作成。
本件不得抗告。
中　　華　　民　　國　　111 　年　　7 　　月　　21　　日
                            書記官　林可芯
附件：清算債務人之生活限制
准許清算之債務人，在本件清算程序終止或終結前，應受下列之生活限制： 一、不得為奢靡浪費之消費活動。 二、不得為賭博或為其他投機行為。 三、不得為不動產之處分。 四、不得為金錢借貸之行為。 五、不得搭乘計程車、高鐵及航空器，但債務人能提出確實證據證明因工作所需且未因此減少債權人受償金額者，不在此限。 六、不得從事國外遊學或出國旅遊等消費行為。 七、不得投資金融商品（例如股票、基金等）。 八、不得從事逾越通常生活程度之贈與。 九、其他經本院限制之行為。